臺灣臺中地方法院民事判決　　　　　　　　　　 九十三年度重訴字第一九二號
　　原　　　告　甲○○
　　被　　　告　乙○○
　　　　　　　　丙○○
當事人間損害賠償事件，經本院刑事庭移送前來（九十二年度交附民字第四二三號）
，本院於中華民國九十三年八月十日言詞辯論終結，判決如下：
    主　　文
被告乙○○應給付原告新臺幣壹佰零陸萬伍仟貳佰柒拾壹元，及自民國九十二年十一
月十四日起至清償日止，按年息百分之五計算之利息。
原告其餘之訴駁回。
訴訟費用由被告乙○○負擔五分之一，餘由原告負擔。
本判決原告勝訴部分於原告以新臺幣拾伍萬伍仟元為被告乙○○供擔保後，得假執
行。
原告其餘假執行之聲請駁回。
    事 實 及 理 由
一、被告丙○○受合法之通知，無正當理由，未於最後言詞辯論期日到場，核無民事
    訴訟法第三百八十六條所列各款之情形，爰依原告聲請，由其一造辯論而為判決
    。
二、原告主張：被告乙○○於民國九十二年三月十二日零時許，未領有駕駛執照酒醉
    （呼氣中酒精濃度達每公升零點三七毫克）駕駛車牌號碼ＮＴ—九五九五號自用
    小客車，沿臺中市○○路○段往福星路方向行駛，行經河南路二段二二七號對面
    前時，其應注意車前狀況及行車速度，而依當時情形又無不能注意之情事，竟疏
    未注意，超速撞上正行經該處穿越馬路之原告，致原告受有頭部外傷合併臉撕裂
    傷、齒槽骨骨折、上顎骨骨折、兩側脛腓骨開放性骨折、左側骨盆恥股骨折等傷
    害。原告因被告之過失傷害，支出醫藥費用新臺幣（下同）八萬八千四百三十三
    元、看護費用一十八萬元、喪失勞動能力之損害額計算至六十歲止為二百一十七
    萬八千元、精神上損害額三百二十萬元等語。爰依侵權行為之法律關係，請求被
    告乙○○賠償。而另一被告丙○○明知被告乙○○未領有駕駛執照，仍將車牌號
    碼ＮＴ—九五九五號自用小客車交其駕駛，亦應依侵權行為之法律關係，負連帶
    賠償責任。並聲明：（一）被告應連帶給付原告五百六十四萬六千四百三十三元
    及自起訴狀繕本送達翌日起至清償日止，按年息百分之五計算之利息；（二）願
    供擔保，請准宣告假執行。
三、被告丙○○未於言詞辯論期日到場，亦未提出書狀作何聲明或陳述。被告乙○○
    則以：喪失勞動能力部分期限太長等語置辯。並聲明：原告之訴及假執行之聲請
    均駁回。
四、得心證之理由：
（一）原告主張遭被告乙○○酒醉超速駕車撞傷之事實，業據其提出診斷證明書十一
      張為證，復有道路交通事故現場圖、道路交通事故調查報告表、測試觀察紀錄
      表、現場照片等附於本院交通法庭九十二年度交易字第五三一號刑事卷宗可稽
      ，並經本院調閱該刑事卷宗核閱屬實，且為被告乙○○所不爭執，自堪信為真
      實。
（二）按汽車在使用中加損害於他人者，駕駛人應賠償因此所生之損害；不法侵害他
      人之身體或健康者，對於被害人因此喪失或減少勞動能力或增加生活上之需要
      時，應負損害賠償責任；不法侵害他人之身體、健康、名譽、自由、信用、隱
      私、貞操，或不法侵害其他人格法益而情節重大者，被害人雖非財產上之損害
      ，亦得請求賠償相當之金額，民法第一百九十一條之二、第一百九十三條第一
      項、第一百九十五條第一項前段分別定有明文。被告乙○○不法侵害原告之身
      體及健康，對於原告因而所受之財產上或非財產上之損害，自應負賠償責任。
（三）本院茲就原告所為之請求，審酌如下：
  １、醫療費用部分：
      原告主張因遭被告乙○○酒醉超速駕車撞傷，支出醫療費用計十萬一千四百三
      十三元，但扣除被告乙○○已經給付之一萬三千元，尚餘八萬八千四百三十三
      元，並提出醫療費用收據三十五張為證，此部分事實為被告乙○○所不爭執，
      經本院審酌後認為原告所請求之醫藥費均為治療上之必要費用，故原告就此部
      分請求被告乙○○賠償八萬八千四百三十三元，為有理由，應予准許。
  ２、看護費用部分：
      原告主張因遭被告乙○○駕車撞傷，於車禍發生日起至九十二年三月二十七日
      ，及自九十二年七月三日起至同年月十六日，同年月二十一日起至同年八月四
      日，共住院四十五日，及第一次住院出院後四十五天均需他人看護，看護費用
      每日二千元，計一十八萬元部分，業據原告提出澄清醫院診斷證明書三紙在卷
      可稽，且為被告乙○○所不爭執，另經本院審酌後認為原告受有兩側脛腓骨開
      放性骨折、左側骨盆恥股骨折等傷害，導致雙下肢無力，行動不便，於事故發
      生後約四個月之九十二年七月三日起仍須住院，實有僱請他人照顧生活起居之
      必要，是原告所請求之看護費用均為必要費用，就此部分請求被告乙○○賠償
      一十八萬元，為有理由，應予准許。
  ３、減少勞動能力之損失部分：
    (1)原告主張因遭被告乙○○駕車撞傷，因而減少勞動能力，受有無法工作之損失
      ，請求以每月薪資一萬六千五百元，自原告受傷時之年齡即四十九歲，計算至
      六十歲退休日止，共十一年期間之薪資二百一十七萬八千元等語，被告乙○○
      則抗辯：喪失勞動能力部分期限太長云云，惟查：原告主張因遭被告乙○○撞
      傷，導致永久之傷害與殘障等情，業據原告提出行政院國軍退除役官兵輔導委
      員會嘉義榮民總醫院診斷證明書記載：「雙下肢無力，行動不便，右踝關節無
      法活動（０度活動），右側下肢終身遺留活動障礙，需電動代步車輔行」為證
      ，堪信原告主張屬實。再查，原告係四十三年二月二十八日出生，本件事故於
      九十二年三月十二日發生時，原告為四十九歲，原本身體健全，具有勞動能力
      ，竟因被告乙○○之侵害行為，終身受有右側下肢活動障礙，則原告主張計算
      至原告六十歲退休日止，共十一年期間所受之損害，應屬合理，被告乙○○所
      辯，尚非可採。
    (2)原告主張受有勞動能力減少之損害，參酌勞工保險殘廢給付標準表第一三七項
      目所示「一下肢三大關節中，有一大關節喪失機能者」，適用殘廢等級第九級
      ，喪失勞動能力百分之五三點八三，參以本院函詢行政院國軍退除役官兵輔導
      委員會嘉義榮民總醫院，該院以嘉醫行字第０九三０００三三五０號函覆稱：
      「甲○○因右下肢腓腸神經受損，引發右足踝關節機能喪失。依勞工保險殘廢
      給付標準及說明，應適用於下肢機能障害一三七項（一下肢三大關節中，有一
      大關節喪失機能者），殘廢等級九，給付標準二八０日」等語，亦與本院之認
      定相同，益徵原告因本件傷害減少勞動能力百分之五三點八三，堪以認定。
    (3)原告主張其原本任職於喬騰公司，每月薪資一萬六千五百元，並提出勞工保險
      卡、所得扣繳暨免扣繳憑單各一紙在卷可稽，應認為真實。是本院審核後，認
      原告主張減少勞動能力之損失部分，以每月薪資一萬六千五百元、減少勞動能
      力百分之五三點八三、勞動能力減少期間十一年計算，並依霍夫曼計算法扣除
      中間利息後，為九十五萬三千三百八十三元【16500元
      x8.944950x53.83%=953383元，元以下四捨五入，下同】，原告於此範圍內之
      請求，尚屬合理，應予准許；逾此範圍之請求，為無理由，不應准許。
  ４、精神慰撫金部分：
      被告乙○○駕車撞傷原告，原告受有精神，及右側下肢終生活動障礙等肉體上
      之痛苦，自應予以慰藉，其請求精神慰撫金之部分，於法固屬有據，惟本院斟
      酌兩造之教育程度、身分地位、經濟狀況（原告五專肄業，原為喬騰公司業務
      員，有汽車一部、無不動產，被告乙○○高職畢業，為銑床工人，無不動產，
      均有稅務電子閘門財產所得調件明細表各一份在卷可稽），認為原告請求賠償
      三百二十萬元，核屬過高，在三十萬元之範圍內，尚稱允當，應予准許；逾此
      範圍之請求，為無理由，不應准許。
  ５、從而，原告得請求被告賠償一百五十二萬一千八百一十六元【
      88433元+180000元+953383元+300000元=0000000元】。惟按損害之發生或擴大
      ，被害人與有過失者，法院得減輕賠償金額，民法第二百十七條第一項定有明
      文。次按行人穿越設有行人穿越道之道路，必須經由行人穿越道，不得在其一
      百公尺範圍內穿越道路，道路交通安全規則第一百三十四條第一款亦定有明文
      。本件事故發生地點在臺中市○○路○段二二七號對面，該處距離行人穿越道
      僅五十六點五公尺，有本院交通法庭九十二年度交易字第五三一號刑事卷宗所
      附道路交通事故現場圖一份在卷可參，是原告穿越設有行人穿越道之道路，原
      應注意上開道路交通安全規則之規定，且依當時情形亦無不能注意之情事，而
      未予注意，竟未經由行人穿越道穿越道路，致遭被告乙○○駕車撞傷，對於損
      害之發生，自屬與有過失，本院交通法庭九十二年度交易字第五三一號刑事判
      決亦同此認定。本院審酌本件肇事情節，依原告及被告乙○○之過失程度，減
      輕被告乙○○賠償金額十分之三，即被告乙○○應賠償原告一百零六萬五千二
      百七十一元【0000000元x(1-3/10)=0000000元】，原告請求在此範圍內為有理
      由，應予准許，超過此部分為無理由，應予駁回。
五、另原告主張被告丙○○明知被告乙○○未領有駕駛執照，仍將車牌號碼ＮＴ—九
    五九五號自用小客車交其駕駛，亦應依侵權行為之法律關係，與被告乙○○連帶
    負賠償責任云云。按汽車駕駛人，未領有駕駛執照駕車者，處六千元以上一萬二
    千元以下罰鍰，並當場禁止其駕駛及扣留其車輛牌照；又汽車所有人，僱用或聽
    任第二十一條第一款至第七款之人駕車者，除依第二十一條之規定處罰外，並得
    吊扣其汽車牌照三個月，道路交通管理處罰條例第二十一條第一款、第二十八條
    分別定有明文。前開道路交通管理處罰條例第二十八條，乃是規定汽車所有人，
    「雇用」或「聽任」未領有駕駛執照之人駕車者始該當本條之構成要件。經查，
    被告乙○○未領有駕駛執照，駕駛被告丙○○所有之前揭車號之汽車，而發生本
    件事故等情，為被告乙○○所自認，並經本院調閱本院交通法庭九十二年度交易
    字第五三一號刑事卷宗核閱屬實。次查，本件被告乙○○於本院審理時陳稱：伊
    於九十二年三月十一日晚上十時許，駕駛被告丙○○的車子外出，當時被告丙○
    ○正在睡覺，家裡沒有其他人等語，是尚難認被告丙○○對於被告乙○○私自駕
    駛前揭車號之汽車外出一節知情。此外，原告復未舉證證明被告丙○○有何積極
    提供車輛或「聽任」被告乙○○無駕駛執照而駕駛肇事汽車之行為，自與前揭規
    定不符，故原告主張被告丙○○亦應與被告乙○○連帶負損害賠償責任，為無理
    由，不應准許，應由被告乙○○單獨負損害賠償責任。
六、綜上所述，原告請求被告乙○○賠償一百零六萬五千二百七十一元及自起訴狀繕
    本送達翌日（即九十二年十一月十四日）起至清償日止，按年息百分之五計算之
    利息，為有理由，應予准許。逾此範圍，為無理由，應予駁回。原告陳明願供擔
    保，請准宣告假執行，就原告勝訴部分，經核無不合，爰酌定相當之擔保金額准
    許之；至原告敗訴部分，其假執行之聲請已失所附麗，應併予駁回。
七、結論：本件原告之訴，為一部有理由，一部無理由，依民事訴訟法第七十九條、
    第三百九十條第二項、第三百八十五條第一項前段，判決如主文。
中　　　華　　　民　　　國　　九十三　　年　　　八　　　月　　三十一　　日
　　　　　　　　　　　                　臺灣臺中地方法院民事第二庭
~B法　　　官　陳宗賢
右為正本係照原本作成
如不服本判決，應於判決送達後二十日內，向本院提出上訴狀。
中　　　華　　　民　　　國　　九十三　　年　　　八 　　月　　 三十一  　日
~B法院書記官
